臺灣高雄地方法院刑事判決　　　　　　　　　　　　　九十一年度訴字第五五三號
　　公　訴　人　臺灣高雄地方法院檢察署檢察官
　　被　　　告　乙○○
右列被告因違反著作權法案件，經檢察官提起公訴（九十一年度偵字第一四五二號）
，本院判決如左：
    主  文
乙○○共同以明知為侵害著作權之物，意圖營利而交付之方法侵害他人之著作權為常
業，累犯，處有期徒刑貳年。扣案如附表一所示之非法重製音樂光碟貳佰玖拾片、
如附表二所示之非法重製影音光碟伍拾片及標示牌伍塊均沒收。
    事  實
一、乙○○前曾於民國九十年四月十四日，因違反著作權法案件，經本院於九十年七
    月三十日以九十年度易字第一八六四號刑事判決判處有期徒刑三月，如易科罰金
    ，以三百元折算一日確定，並於九十年八月二十七日易科罰金執行完畢，詎仍不
    知悔改，明知如附表一、附表二所示之音樂光碟及影音光碟，內分別含有未經如
  附表一、附表二所示之錄音著作財產權人及視聽著作財產權人之授權同意，非法
    擅自重製分別侵害該等著作財產權人著作權之物，竟基於意圖營利之常業犯意聯
    絡，於九十一年一月八日上午十時許起，以每天新臺幣一千元之代價，受僱於綽
    號「阿清」之成年男子，在高雄市○○區○○路中正市場內擺設販賣非法重製光
    碟之攤位，以每片非法重製音樂、影音光碟均為一百元之價格，買二送一之方式
    ，販賣並交付予不特定之人，恃以維生，並以之為常業。嗣於九十一年一月八日
    中午十二時二十五分許，在上址為警當場查獲，並扣得如附表一所示非法重製之
    音樂光碟片二百九十三片、如附表二所示之非法重製影音光碟五十片、標示牌五
    塊等物。
二、案經附表一、二所示著作財產權人訴由內政部警政署保安警察大隊第二總隊第五
    大隊報告臺灣高雄地方法院檢察署檢察官偵查起訴。
    理  由
一、訊據被告固坦承渠曾於右揭時、地有擺設販賣非法重製音樂、影音等光碟攤位，
    並交付予不特定之人等事實，惟矢口否認渠係常業犯罪，辯稱：渠有其他工作，
    因為母親罹患糖尿病，又必須負擔房屋貸款，所以才於九十一年一月八日，幫姓
    名、年籍不詳綽號「阿清」之年約三十餘歲成年男子擺設攤位販賣盜版光碟，代
    價為每日一千元；「阿清」均係撥打渠○九五六—○一三二二一號行動電話與渠
    聯絡，為警查獲當日上午九時，「阿清」也有撥打○九五六—○一三二二一號行
    動電話與渠聯絡云云；後於閱覽本院依職權調取之雙向通聯紀錄後改稱︰為警查
    獲當日，「阿清」是撥打渠住處之電話；當天非法重製之光碟均未賣出云云。經
    查︰
  (一)右揭犯罪事實，業據告訴人之代理人丙○○、丁○○分別於警詢中指訴綦詳，並
    有上開告訴人之代理人分別提出相關著作物公開發表時以通常方法表示著作
    人本名之重製封面多張為證，復有財團法人電影及錄影著作保護基金會九十一年
    一月八日出具之鑑識報告及著作權證明文件數份、查獲現場紀錄乙紙及查獲照片
    三幀在卷可稽，此外，另扣有如附表一所示之非法重製音樂光碟二百九十三片、
    如附表二所示之非法重製影音光碟五十片、標示牌五塊等物可資佐證。
  (二)本院依職權調取被告所持用上揭○九五六—○一三二二一號行動電話九十一年一
    月一日起至同年月十五日止全部雙向通聯紀錄及用戶申請書（泛亞電信股份有限
    公司）各乙份附卷供參。是以，被告於九十一年一月八日中午十二時五十分許，
    為警當場查獲，前揭○九五六—○一三二二一號行動電話確為被告乙○○所申請
    持用，而觀諸此一雙向通聯紀錄，九十一年一月八日全部雙向通聯紀錄，係自中
    午十二時三分四十三秒起至下午四時三十分十七秒止，共有八筆通話紀錄，且均
    係使用同一序號（000000000000000號）之行動電話撥接，其中
    僅有先後於中午十二時二十一分五十一秒、下午一時三十六分四秒及下午四時三
    十分十七秒，被告乙○○有接聽分別來自○七—0000000號、○九二九—
    九一一八二三號及○九二一—二五七四○八號電話而已，足認被告上開所辯顯不
    具憑信性，殊無足採。
  (三)證人即查獲員警戊○○於九十一年五月七日本院審理中到庭結證稱︰「（本件查
    獲時，二位有在場？）有。當時我們執行查訪勤務路過這裏發現的，我們當時開
    便車，我們先在附近觀察，有看到被告向二位客人介紹光碟，但是二位客人沒有
    買，我們觀察了約半小時，看光碟的人不多是屬於菜市場，本件沒有查獲投錢筒
    ，當時被告只有在攤位旁介紹光碟沒有實際交光碟給人」等語；又證人即查獲員
    警甲○○於九十一年五月七日本院審理中到庭結證稱︰「（本件查獲時，二位有
    在場？）有，我們當天開便車路過現場時，有看到被告的攤位，我與甲○○在旁
    觀察，有看到被告向二位女客人介紹非法重製光碟，其中一位女性著藍色衣服，
    沒有看到有買賣及交付的行為」等語。是證人即查獲員警戊○○、甲○○二人查
    緝之際，雖未發現被告有交付非法重製音樂、影音光碟予不特定之客人，然被告
    早於九十一年三月十九日本院審理中訊問中即已供承︰盜版光碟有售出等語，至
    為灼然，足認被告事後翻異前供，應係臨訟圖卸刑責之避就飾詞，不足採信。
  (四)被告就其所謂之「阿清」，並未能釋明正確之姓名、年籍、地址或電話等任何聯
    絡方法，完全無從證明是否確實有該人之存在，是渠空言無稽之「幽靈抗辯」，
    實難採信。參以，被告乙○○前曾於九十年間，因違反著作權法案件，經本院於
    九十年七月三十日以九十年度易字第一八六四號刑事判決判處有期徒刑三月，如
    易科罰金，以三百元折算一日確定，並於九十年八月二十七日易科罰金執行完畢
    ；又於九十年四月三日，因違反著作權法案件，經檢察官偵查終結，認被告此部
    分犯行與前揭本院九十年度易字第一八六四號刑事案件有連續犯之裁判上一罪關
    係，而前揭本院刑事案件判決業已確定，此部分偵查中案件應為前揭本院刑事案
    件確定判決效力所及，乃於九十年九月十三日，爰依刑事訴訟法第二百五十二條
    第一款之規定，處分不起訴，有本院九十年度易字第一八六四號刑事判決、臺灣
    高雄地方法院檢察署九十年度偵字第一六六三三號不起訴處分書、臺灣高雄地方
    法院檢察署刑案資料查註紀錄表、臺灣高等法院被告全國前案紀錄表及本院被告
    院內索引卡紀錄表各乙份在卷可按，顯見渠並非無販入非法重製光碟之管道。而
    販賣非法重製光碟之成本甚低、獲利甚高，被告於有能力負責成本且有管道取得
    貨品之情形下，同樣係從事違法行為，實不可能捨豐厚之獲利不賺，而親自在市
    場等公共場所拋頭露面，徒冒遭查緝之風險，卻僅賺取他人剩餘之小利之理，益
    見被告上開之所辯，顯不足採。
  (五)再者，按刑法上所謂常業犯，係指反覆以同種類之行為目的之社會活動之職業性
    犯罪而言，亦即恃犯罪以維生，縱令同時兼操其他職業，仍無礙其為常業犯罪，
    非謂常業犯必須別無其他正當職業始克構成。（最高法院八十二年臺上字第二○
    七一號判例參照），本案查扣之非法重製音樂、影音光碟數量匪微，且被告於本
    院審理時自承：渠係因母親罹患糖尿病，又必須負擔房屋貸款，才會從事販賣非
    法重製盜版光碟等情（見本院九十年十二月六日審判筆錄），並提出國軍左營醫
    院於九十一年四月十六日出具之被告母親袁郭朝枝之診斷證明書、高雄市農會九
    十一年三月十四日放款收入傳票各乙紙附卷供參，是被告乙○○顯有以反覆販賣
    盜版光碟為業之意，並以所得供為生活之資。是本件事證已臻明確，被告犯行洵
    堪認定，應予依法論科。
二、核被告乙○○所為，係違犯著作權法第九十四條之以犯第九十三條第三款，即同
    法第八十七條第二款之以明知為侵害著作權之物，意圖營利而交付，侵害他人之
    著作權為常業罪。又被告明知為侵害著作權之物意圖散布而陳列之行為，為販賣
    行為所吸收，自無庸另行論罪。而被告以一販賣交付非法重製音樂、影音光碟之
    行為，同時侵害如附表一、附表二所示各該告訴人之著作財產權，為同種想像競
    合犯，應依刑法第五十五條之規定，從一重處斷。再者，被告乙○○前曾於九十
    年四月十四日，因違反著作權法案件，經本院於九十年七月三十日以九十年度易
    字第一八六四號刑事判決判處有期徒刑三月，如易科罰金，以三百元折算一日確
    定，並於九十年八月二十七日易科罰金執行完畢，此臺灣高雄地方法院檢察署刑
    案資料查註紀錄表、臺灣高等法院被告全國前案紀錄表及本院被告院內索引卡紀
    錄表各乙份附卷可徵，渠前受有期徒刑執行完畢，於五年以內再犯本案最重本刑
    為有期徒刑以上之罪，為累犯，應依刑法第四十七條之規定，加重其刑。爰審酌
    被告乙○○為一己私利，漠視著作財產權人對著作物所投注之大量心力，違反國
    際上普遍強調保護智慧財產權，以期發揚人類精神創作之潮流，販賣品質低劣之
    盜版品，對著作財產權人所生之損害非小，且犯後避重就輕，態度難謂良好，委
    難逕認有悔悟之意，另斟酌被告母親罹患糖尿病，渠又必須負擔房屋貸款等一切
    情狀，量處如主文所示之刑。至扣案如附表一所列之非法重製音樂光碟二百九十
    三片、如附表二所示非法重製影音光碟五十片、標示牌五塊等物，應為被告乙○
    ○所有，且為被告供上揭犯罪所用之物，應依刑法第三十八條第一項第二款之規
    定，併予宣告沒收。
據上論斷，應依刑事訴訟法第二百九十九條第一項前段，著作權法第九十四條、第九
十三條第三款、第八十七條第二款，刑法第十一條前段、第五十五條、第四十七條、
第三十八條第一項第二款，判決如主文。
中      華      民      國  九十一      年    五    月    二十三    日
                                     臺灣高雄地方法院刑事第二庭
                                         法  官  劉  定  安
右正本證明與原本無異。
如不服本判決，應於判決送達後十日內，向本院提出上訴狀。
                                         書記官  歐  文  政
中    華    民    國      九十一      年      五      月      二十八    日
附表一：
~F0
~T32
┌───┬─────────────┬────────┬───┬──────────────┐
│編號  │非法重製音樂光碟名稱      │被侵害歌曲名稱  │片數  │著作財產權人（告訴人）      │
├───┼─────────────┼────────┼───┼──────────────┤
│ 一   │任賢齊                    │飛鳥            │二三  │滾石國際音樂股份有限公司    │
├───┼─────────────┼────────┼───┼──────────────┤
│ 二   │張惠妹                    │感應            │四十  │華納國際音樂股份有限公司    │
├───┼─────────────┼────────┼───┼──────────────┤
│ 三   │張學友                    │Let Me Go       │八    │上華國際企業股份有限公司    │
├───┼─────────────┼────────┼───┼──────────────┤
│ 四   │蘇永康                    │悲傷止步        │八    │福茂唱片音樂股份有限公司    │
├───┼─────────────┼────────┼───┼──────────────┤
│ 五   │陳予新                    │左臉            │四三  │科藝百代股份有限公司        │
├───┼─────────────┼────────┼───┼──────────────┤
│ 六   │周杰倫                    │忍者            │四七  │博德曼股份有限公司          │
├───┼─────────────┼────────┼───┼──────────────┤
│ 七   │梁詠琪                    │短髮            │七    │豐華唱片股份有限公司        │
├───┼─────────────┼────────┼───┼──────────────┤
│ 八   │蔡依林                    │Lucky Number    │二八  │環球國際唱片股份有限公司    │
├───┼─────────────┼────────┼───┼──────────────┤
│ 九   │Ｆ４流星雨                │流星雨          │四六  │新力哥倫比亞音樂股份有限公司│
├───┼─────────────┼────────┼───┼──────────────┤
│ 十   │容祖兒                    │說真的          │十六  │艾迴股份有限公司            │
├───┼─────────────┼────────┼───┼──────────────┤
│ 十一 │伍佰夢的河流              │蛇              │二十  │魔岩唱片股份有限公司        │
├───┼─────────────┼────────┼───┼──────────────┤
│ 十二 │ＳＨＥ女朋友              │冰箱            │七    │華研國際音樂股份有限公司    │
├───┴─────────────┴────────┴───┴──────────────┤
│以上共計二百九十三片。                            │
└─────────────────────────────────────────────┘
附表二︰
┌──┬────────────┬──────────────┬────┐
│編號│    片           名     │    著作財產權人即告訴人    │  數量  │
├──┼────────────┼──────────────┼────┤
│一  │聯邦大蠢探Corky Romano  │美商迪士尼企業股份有限公司  │六      │
├──┼────────────┼──────────────┼────┤
│二  │瞞天過海Ocean's Eleven  │美商時代華納娛樂公司        │六      │
├──┼────────────┼──────────────┼────┤
│三  │哈利波特—神祕的魔法石Ha│美商時代華納娛樂公司        │六      │
│    │rry Potter & The Sorcere│                            │        │
│    │'s Stone                │                            │        │
├──┼────────────┼──────────────┼────┤
│四  │致命玩笑Joy Ride        │美商廿世紀福斯影片股份有限公│四      │
│    │                        │司                          │        │
├──┼────────────┼──────────────┼────┤
│五  │麻辣追殺令Beautiful Crea│美商美國環球影片股份有限公司│四      │
│    │tures                   │                            │        │
├──┼────────────┼──────────────┼────┤
│六  │復仇幽靈Bones           │美商新線製作股份有限公司    │二      │
├──┼────────────┼──────────────┼────┤
│七  │香草天空Vanilla Sky     │美商派拉蒙影片股份有限公司  │二      │
├──┼────────────┼──────────────┼────┤
│八  │完美的男人Wonder Boys   │美商派拉蒙影片股份有限公司  │六      │
├──┼────────────┼──────────────┼────┤
│以上共計三十六片及未據合法告訴之非法重製影音光碟（含各懷鬼胎，美商時代│                                                                    │
│美商時代華納娛樂公司，二片；間諜遊戲，美商派拉蒙影片股份有限公司，六片│
│；鱷魚先生３，美商派拉蒙影片股份有限公司，二片；瘋狂世界，美商派拉蒙影│
│片股份有限公司，四片，共計一十四片），合計五十片。                    │
└───────────────────────────────────┘
附錄本案論罪科刑法條全文︰
著作權法第八十七條第二款
有左列情形之一者，視為侵害著作權或製版權：
二、明知為侵害著作權或製版權之物，而散布或意圖散布而陳列或持有或意圖營利而
    交付者。
著作權法第九十三條第三款
有左列情形之一者，處二年以下有期徒刑，得併科新臺幣十萬元以下罰金：
三、以第八十七條各款方法之一侵害他人之著作權者。
著作權法第九十四條
以犯第九十一條、第九十二條或第九十三條之罪為常業者，處一年以上七年以下有期
徒刑，得併科新臺幣四十五萬元以下罰金。
